臺灣高等法院高雄分院民事裁定　　　　　 94年度抗字第515號
抗　告　人　　長榮海運股份有限公司
法定代理人　　丙○○
代　理　人　　程學文律師
相　對　人　　Orient Overseas Containers Lines Ltd.
　　　　　　　　　　　　Roa.
法定代理人　　甲○○ ○○○○.
相　對　人　　Great Promise Holdings Ltd.
　　　　　　　　　　　　oad.
　　　　　　　　　　　　iti.
兼法定代理人　乙○○
上列抗告人因相對人間聲請保全證據事件，聲請閱覽卷宗，對於
中華民國94年11月10日臺灣高雄地方法院94年度全字第21號裁定
提起抗告，本院裁定如下：
    主  文
原裁定廢棄。
准抗告人閱覽及抄錄台灣高雄地方法院94年度全字第21號卷內文
書。
聲請及抗告訴訟費用由相對人Great Promise Holdings Ltd. 及
乙○○負擔。
    理  由
一、本件抗告意旨略以：抗告人自中國大陸承運貨櫃貨物一批（
    以下簡稱系爭貨物），轉委由相對人Great Promise Holding
    s Limited （下稱Great Promise 公司）以其所有之「景雲
    號」（"Golden Cloud"）輪船（以下簡稱系爭船舶），負責
    運送到高雄港。詎系爭船舶於94年7 月18日駛抵高雄港外錨
    地時，發生其上所載貨櫃落海及貨櫃傾倒之喪失或毀損。致
    抗告人所有之貨櫃遭受喪失及毀損之損害，更將因受託運送
    之貨物遭受滅失或毀損之損害，而遭受系爭貨物之託運人或
    受貨人等請求損害賠償等。而本件保全證據程序之相對人即
    船舶所有人Great Promise 公司除非證明有法定之免責事由
    存在，否則即應就本件貨損所生損害及所負賠償責任，對抗
    告人依法負賠償責任。然因相對人Great Promise 公司就本
    件事故之發生經過，以及有關系爭航程之船舶文件及資料，
    雖迭經請求提供相關資料，惟均採取不合作態度。茲因本件
    同一船舶上之其他貨物託運人即相對人Orient Overseas Co
    ntainers Lines Ltd. 為查明本件事實真相，已向原審法院
    聲請保全證據，並經原審法院准為證據之保全，並已依法為
    證據之保全（原法院94年度全字第21號）。又因關於本件保
    全證據程序之相對人Great Promise 公司是否應就本件貨損
    ，依法對抗告人負損害賠償責任，即有調查明瞭本件船舶所
    有人就本件貨物運送，是否已盡必要之注意義務，如船舶是
    否具有堪航能力？是否配置有足夠及具有專業能力之海員？
    以及本件事故發生之經過及原因究竟如何等事項之必要。從
    而抗告人實有閱覽及抄錄本件證據保全事件所保全之證據之
    必要，再者，抗告人之法律上地位，更將因無法取得並援用
    本件保全證據程序所保全之證據，而受有不利益，是抗告人
    就本件證據保全程序卷宗資料之閱覽，實有法律上之利害關
    係，乃原審以抗告人與本件保全證據聲請人縱若同遭貨損為
    真正，但此亦僅屬事實上利害關係，並無任何法律上關係可
    言，且若同遭請求，其請求權亦不相同云云為由，而駁回抗
    告人之本件聲請，顯有違誤，爰依法提起抗告，求予廢棄原
    裁定，並准抗告人閱覽及抄錄本件證據保全程序之卷宗云云
    。
二、按當事人得向法院書記官聲請閱覽卷內文書。第三人經當事
    人同意或釋明有法律上之利益關係，而為前項之聲請者，應
    經法院裁定許可。民事訴訟法第242 條第1 項、第2 項分別
    定有明文。經查抗告人主張伊所承運系爭貨物交由相對人Gr
    eat Promise 公司以其所有系爭船舶運送至高雄港，詎系爭
    船舶於94年7 月18日在高雄港外錨地時，發生貨櫃落海及傾
    倒之情事，致其內系爭貨物喪失、毀損等情，業據抗告人提
    出相對人Great Promise 公司2005年1 月8 日函及信誼商務
    法律事務所94年7 月22日函各1 件為證（見原審卷第41頁、
    第42頁）。是抗告人能否請求相對人Great Promise 公司就
    本件貨損依法負損害賠償責任，即有瞭解本件事故發生之經
    過、原因及相對人Great Promise 公司於本件貨物運送，就
    系爭船舶有無具備適航能力？是否配置有足夠及具有專業能
    力之海員等事項已盡其注意義務之必要。茲相對人Great Pr
    omise 公司既因屢經聯繫，均拒絕提出如94年7 月25日原法
    院94年度全字第21號裁定附表所示之相關船舶文書，且多所
    推托閃避，致經系爭船舶上之其他貨物託運人即相對人Orie
    nt Overseas Containers Lines Ltd. 向原法院聲請保全證
    據，並經原法院以前揭裁定准為證據之保全，並已依法為證
    據之保全，此有原法院94年度全字第21號民事聲請卷宗足憑
    ，從而抗告人就上揭證據保全程序所保全之證據，即有於其
    為本案請求或訴訟中，加以援用之必要，且其法律上地位，
    將因是否能援用保全證據程序所保全之證據，而受影響。是
    抗告人主張其就上揭證據保全程序卷宗資料之閱覽及抄錄，
    有法律上之利害關係等情，即屬有據，堪予採信。則其聲請
    閱覽及抄錄上揭保全證據事件卷內文書，核與前開規定，尚
    無不合，應予准許。
三、綜上所述，抗告人聲請閱覽及抄錄原法院94年度全字第21號
    卷內文書為有理由，應予准許。乃原法院遽認抗告人與上揭
    保全證據事件保全之證據，僅有事實上之利害關係，並無法
    律上利害關係，而駁回抗告人之聲請，尚有未合。抗告意旨
    指摘原裁定不當，求予廢棄，即為有理由，應由本院將原裁
    定廢棄，並裁如主文第2項所示。
四、據上論結，本件抗告為有理由，依民事訴訟法第492 條、第
    495條之1 第1 項、第95條、第78條，裁定如主文。
中　　華　　民　　國　　94　　年　　12　　月　　29　　日
                            民事第三庭
                                審判長法官  張國彬
                                法      官  楊富強
                                法      官  吳登輝
以上正本證明與原本無異。
如不服本裁定應於送達後10日內向本院提出再抗告狀 (並按他造
當事人之人數附繕本)， 並繳納再抗告費新臺幣1,000 元。再為
抗告應以適用法規顯有錯誤為理由，並經本院之許可，該許可以
原裁定所涉及之法律見解具有原則上之重要性者為限，並委任律
師為代理人。抗告人之配偶、三親等內之血親、二親等內之姻親
，或抗告人為法人、中央或地方機關時，其所屬專任人員具有律
師資格並經法院認適當者，亦得為第三審代理人。抗告人或其法
定代理人具有律師資格者及前項情形，應於提起抗告或委任時釋
明之。
中　　華　　民　　國　　95　　年　　1 　　月　　3 　　日
                                書　記　官  黎  珍
                                                      k
